臺灣彰化地方法院交通事件裁定　　　　 96年度交聲字第821號
原處分機關　交通部公路總局台中區監理所彰化監理站
即移送機關
異　議　人　甲○○
即受處分人
上列異議人即受處分人因違反道路交通管理處罰條例案件，對於
交通部公路總局臺中區監理所彰化監理站民國96年9 月3 日所為
之處分（彰監四字第裁64─HC0000000 號），聲明異議，本院裁
定如下：
    主  文
原處分撤銷。
甲○○不罰。
    理  由
一、按法院受理交通事件，準用刑事訴訟法之規定，道路交通管
    理處罰條例第89條前段定有明文，又按聲明異議案件之處理
    ，除準用刑事訴訟法有關規定外，依道路交通案件處理辦法
    之規定處理之，道路交通案件處理辦法第4 條第1 項亦定有
    明文。上開條例給予當事人申辯及提出證據之機會，符合正
    當法律程序，與憲法第16條保障人民訴訟權之意旨並無抵觸
    ，亦經司法院大法官著有釋字第418 號解釋可參。再按犯罪
    事實應依證據認定之，無證據不得認定犯罪事實，刑事訴訟
    法第154 條第2 項亦有明文。是以法院於審理行為人違反道
    路交通管理處罰條例案件，當踐行完畢調查證據之程序後，
    為事實之認定時，如就原處分機關所認定之行為人違規之事
    實仍有合理之訴訟上懷疑，而無法百分之百確信行為人確有
    該當於道路交通管理處罰條例各該處罰條文之構成要件事實
    時，此際即應依訴訟上之待證事實「倘有懷疑，則從被告之
    利益作解釋」（in dubio pro reo）之證據法則，作對受處
    分人有利之認定。
二、原處分機關略以：異議人即受處分人甲○○所有之車牌號碼
    M2T －872 號重型機車，於民國96年7 月13日下午4 時54分
    許，行經台中縣大里市○○路與積善橋頭路口，因「闖紅燈
    及經警鳴笛制止時拒絕停車接受稽查而逃逸」之違規，而為
    臺中縣警察局霧峰分局國光派出所員警依法掣單舉發，並依
    違反道路交通管理處罰條例第53條第1 項、第60條第1 項及
    第63條第1 項之規定，於同年9 月3 日以彰監四字第裁64－
    HC0000000 號裁決書，裁處罰鍰新臺幣（下同）1800元、
    3000元，並記違規點數3 點、1 點，逾期則依裁決書處罰主
    文規定裁處，於法並無不合等語。
三、聲明異議意旨則以：異議人甲○○未曾騎乘其所有車牌號碼
    M2T －872 號重型機車，於上述違規時間到過違規地點；又
    逕行舉發內容記載之車身顏色為深色，與其所有機車車身顏
    色並不相同；且於上述違規時間亦無將機車借予他人使用，
    上開機車實不可能於違規時間出現在上開地點，爰依法聲明
    異議等語。
四、經查：
    （一）按汽車（機車）駕駛人，行經有燈光號誌管制之交岔
          路口闖紅燈者，處1800元以上5400元以下罰鍰；汽車
          駕駛人有同條例第53條情形者，除依原條例處罰鍰外
          ，並記違規點數3 點；汽車駕駛人，駕駛汽車有違反
          本條例之行為，經交通勤務警察或依法令執行交通稽
          查任務人員制止時，不聽制止或拒絕停車接受稽查而
          逃逸者，除按各該條規定處罰外，處3000元以上6000
          元以下罰鍰，並記違規點數1 點。道路交通管理處罰
          條例第53條第1 項、第60條第1 項、第63條第1 項第
          1 款、第3 款分別定有明文。再汽車駕駛人之行為有
          不服稽查指揮而逃逸，當場或不宜攔截掣單舉發者，
          得對汽車所有人逕行舉發處罰；上開逕行舉發，應記
          明車輛牌照號碼、車型等可資辨別之資料，以汽車所
          有人為被通知人掣單舉發，道路交通管理處罰條例第
          7 條之2 第1 項第4 款、第4 項定有明文。查道路交
          通管理處罰條例之立法目的乃為加強道路交通管理，
          維護交通秩序，確保交通安全，其本質在維持行政上
          之秩序，達成國家維持交通秩序之行政目的，因而，
          對於違反本條例所規定行政上義務之行為人科處制裁
          ，其性質上屬於行政秩序罰，準此，其處罰對象必限
          於違反行政上義務之人，倘非違反行政上義務之行為
          人，則無受行政秩序罰之理由。再同條例第85條第3
          項雖規定：「本條例關於車輛駕駛人之處罰，如應歸
          責於車輛所有人者，處罰車輛所有人」，然車輛所有
          人對該交通違規事實確有不可歸責之事由，即不得對
          之裁罰。
    （二）查本件係臺中縣警察局霧峰分局國光派出所執勤員警
          ，於96年7 月13日下午4 時54分許，在臺中縣大里市
          ○○路與積善橋頭路口，見一懸掛M2T －872 號車牌
          之重型機車，行駛至上開路口無視紅燈禁止通行，仍
          逕予闖越，經警鳴笛指揮制止並欲予攔查，惟該機車
          駕駛人不予理會未停車受檢，仍加速往大明路方向逃
          逸駛離，遂記下車號以電腦查詢車籍資料無訛後製單
          舉發等情，固有中縣警交字第HC0000000 號舉發通知
          單一紙在卷可稽。
    （三）惟查，本件異議人所有之車牌號碼M2T －872 號（96
          年8 月22日變更為819 －BVL 號）重型機車顏色係「
          紅白」色，此有異議人提出之96年9 月14日拍攝上開
          機車照片3 幀及（95）省機行編號00000000號機器腳
          踏車行車執照影本1 份附卷可稽，且觀諸異議人所提
          之機車照片，其車身並無何新增烤漆之跡，於前輪、
          前車身擋泥板處尚有些許擦痕，足認該機車自95年4
          月12日發照後（詳如前揭行車執照所示）迄至96年9
          月14日止，應無變換車身烤漆顏色之情形，而與前揭
          舉發通知單上所載違規機車為「白色面板，深色車身
          」不符，此亦經本院勘驗原舉發單位96年7 月13日採
          證照片7 幀無訛；再參酌目前我國偽造、變造車牌猖
          獗，竊車後將車牌偽造、變造成相似字母、數字，甚
          至找尋與原車牌之車種、車型、顏色相同之汽、機車
          ，加以偽造，以避免警方查緝之情形，時有所聞，是
          上開違規機車，亦有可能係經他人偽造車牌後予以懸
          掛使用之機車，如強令車輛所有人均必須查明真正違
          規駕駛人之身分，始能遽以免罰，似嫌過苛。是以異
          議人既已經於法定期間，以違規駕駛人非其本人為由
          ，向本院聲明異議，且依現有證據，認當日之違規駕
          駛人是否受處分人尚有不明，則異議人上開違規事實
          ，證據即嫌不足，依首揭證據法則，自應為對異議人
          有利之認定。
五、綜上，本件原處分機關依道路交通管理處罰條例第53條第1
    項、第60條第1 項、第63條規定，據以裁處異議人罰鍰1800
    元、3000元之處分並記違規點數1 點、3 點之處分，未能斟
    酌異議人並非本件之違規駕駛人一節，即有未洽，原處分應
    予撤銷，另為異議人不罰之諭知。
六、據上論結，應依道路交通案件處理辦法第20條前段，裁定如
    主文。
中　　華　　民　　國　　96　　年　　9 　　月　　29　　日
                     交通法庭   法  官  胡宜如
以上正本證明與原本無異
如不服本裁定，應於裁定送達後5日內向本院提出抗告狀 (須附
繕本)。
中　　華　　民　　國　　96　　年　　9 　　月　　29　　日
                                書記官  蕭秀吉
